臺灣高等法院臺南分院民事裁定　100年度重抗字第48號
抗 告 人　黃麒全即黃仁田
上抗告人因與相對人臺南市政府間債務人異議之訴事件，對於中
華民國一百年七月十九日臺灣臺南地方法院裁定（九十九年度重
訴字第二二二號）提起抗告，本院裁定如下：
      主      文
抗告駁回。
抗告訴訟費用新台幣壹仟元由抗告人負擔。
      理      由
一、抗告意旨略以：相對人於台南高分院受理九十八年度重上更
    (一)字第二０號侵權行為損害賠償事件中，是否確有債權存在
    而得以其債權主張抵銷？抵銷數額若干？在本件訴訟中，僅
    係相對人之攻擊防禦方法而已。相對人既無主動債權存在，
    其債權復未屆清償期，與本件債務人異議之訴間並無「他訴
    訟法律關係是否成立，為本件訴訟裁判之先決問題」情事，
    本件訴訟程序自無停止必要。原裁定停止訴訟程序顯然有誤
    ，爰依法提起抗告，求為廢棄原裁定等語。
二、惟按訴訟全部或一部之裁判，以他訴訟之法律關係是否成立
    為據者，法院得在他訴訟終結前以裁定停止訴訟程序，民事
    訴訟法第一百八十二條第一項定有明文。所謂訴訟全部或一
    部之裁判，以他訴訟之法律關係是否成立為據者，係指他訴
    訟之法律關係是否成立，為本件訴訟之先決問題者而言。
三、查相對人於原審起訴主張：伊與訴外人正道工業股份有限公
    司（下稱正道公司）間就「臺南市○○○○道路基地開發經
    營契約」所生工程爭議，曾經中華民國仲裁協會作成九十一
    年度仲聲忠字第三九號仲裁判斷（下稱系爭仲裁判斷），伊
    應給付正道公司新台幣（下同）五千二百七十九萬六千一百
    九十一元及其利息後，由正道公司聲請原審法院另案以九十
    四年度仲聲字第二號裁定准予強制執行在案。正道公司其後
    將系爭債權讓與訴外人富安開發股份有限公司（下稱富安公
    司），富安公司再讓與抗告人，而由抗告人聲請台南地院以
    九十九年度司執字第五四六二四號對伊為強制執行。惟正道
    公司因承攬「台南市○道○○○路拓寬地下街、地下停車場
    新建土木、建築工程」時，因偽造工程保固保證保險單，應
    對伊負賠償二億二千三百五十萬元損害責任乙情，經伊另案
    提起民事訴訟，現由台南高分院以九十八年度重上更(一)字第
    二０號審理中，判決尚未確定；伊自得主張以該債權與抗告
    人輾轉受讓之系爭債權為抵銷，則經抵銷後抗告人之系爭債
    權已消滅。爰提起債務人異議之訴，求為「確認抗告人對於
    伊之債權不存在。台南地院九十九年度司執字第五四六二四
    號執行事件中，抗告人所憑之執行名義不許對伊為執行」之
    判決等詞，此參「民事起訴狀」、「準備程序筆錄」（參見
    原審卷第五頁至第十二頁、第一二九頁反面）自明。次查相
    對人主張另案對於正道公司所提損害賠償事件（下稱另案訴
    訟事件），現由台南高分院以九十八年度重上更(一)字第二０
    號審理中，判決尚未確定乙情，為原審法院調取上揭卷宗核
    閱無誤之事實；抗告人對於另案訴訟尚未判決確定乙情並未
    爭執，僅抗辯：另案訴訟並非本件訴訟之先決問題云云，惟
    苟另案訴訟判決正道公司應賠償相對人如上金額確定，相對
    人以該債權對於抗告人為抵銷抗辯即無不合，並足以消滅抗
    告人因輾轉受讓取得之系爭債權，相對人所提債務人異議之
    訴並於該範圍內為有理由；基上，堪認相對人所為上開抵銷
    抗辯事項，非僅係本件訴訟中之攻擊防禦方法而已。是另案
    訴訟之法律關係成立與否，牽涉本件訴訟之訴訟標的法律關
    係有無理由之關係重大，依上開說明，另案訴訟之法律關係
    是否成立，為本件訴訟之先決問題者，殆無疑義。原審法院
    審認上情，裁定於另案訴訟判決確定前，停止本件訴訟程序
    ，於法尚無不合。
四、再按民事訴訟法第一百八十六條明定，停止訴訟程序之裁定
    ，法院得依聲請或依職權撤銷之。是停止訴訟程序之裁定，
    不惟停止之終竣事由發生時，不可不予撤銷，即在此項事由
    發生前，如法院認為有必要時，亦得予以撤銷（最高法院二
    十六年滬聲字第一四號判例參照）。查另案訴訟之法律關係
    成立與否，為本案訴訟之先決問題，已如上述；為避免兩案
    訴訟之判決相互歧異，及訴訟當事人於兩案訴訟中，必須重
    複主張及提出相同之攻防訴訟資料，不符經濟效益；再酌以
    另案訴訟事件現在台南高分院九十八年度重上更(一)字第二０
    號事件審理中乙情觀之，足認在另案訴訟判決確定前，停止
    本件訴訟程序，確有其實益。至於原審法院於裁定停止本案
    訴訟程序以後，經查明停止之終竣事由發生時，應即依聲請
    或依職權撤銷停止訴訟程序之裁定；縱停止之終竣事由尚未
    發生，苟原審法院認為本案訴訟之先決問題，可得自行審認
    裁判時，亦非不得自行撤銷停止訴訟程序之裁定，即無延滯
    訴訟之虞，併予敘明。
五、綜上所述，本件訴訟之裁判以另案訴訟之法律關係是否成立
    為據，原審法院因而裁定停止本件訴訟程序者，於法尚無不
    合；抗告人指摘原裁定不當，求予廢棄，非有理由，其抗告
    應予駁回。
六、據上論結，本件抗告為無理由，依民事訴訟法第四百九十五
    條之一第一項、第四百四十九條第一項、第九十五條、第七
    十八條，裁定如主文。
中    華    民    國    100    年    10   月    28    日
                  民事第二庭    審判長法  官  陳 光 秀
                                      法  官  莊 俊 華
                                      法  官  李 文 賢
上為正本係照原本作成。
本裁定除以適用法規顯有錯誤為理由外，不得再抗告。如提再抗
告，應於收受送達後十日內向本院提出再抗告狀（須附繕本），
並繳納再抗告費新台幣一千元。
提起再抗告應委任律師或具有律師資格之人之委任狀；委任有律
師資格者，另應附具律師資格證書及釋明委任人與受任人有民事
訴訟法第466條之1第1項但書或第2項所定關係之釋明文書影本。
中    華    民    國    100    年    10   月    28    日
                                      書記官  尤 乃 玉
【附註】
民事訴訟法第495條之1第2項準用同法第466條之1第1、2項規定
：
(1)對於第二審判決上訴，上訴人應委任律師為訴訟代理人。但上
  訴人或其法定代理人具有律師資格者，不在此限。
(2)上訴人之配偶、三親等內之血親、二親等內之姻親，或上訴人
  為法人、中央或地方機關時，其所屬專任人員具有律師資格並
  經法院認為適當者，亦得為第三審訴訟代理人。
民事訴訟法第466條之2第1項：
  上訴人無資力委任訴訟代理人者，得依訴訟救助之規定，聲請
  第三審法院為之選任律師為其訴訟代理人。